【裁判字號】    89,重訴,561
【裁判日期】    890906
【裁判案由】    清償借款
【裁判全文】
臺灣高雄地方法院民事判決  八十九年度重訴字第五六一號
    原      告    彰化商業銀行岡山分行
    法定代理人    乙○○
    訴訟代理人    甲○○
    送達代收人    甲○○
    被      告    好時機股份有限公司
    兼法定代理人  丁○○
    被      告    己○○
                  庚○○
                  丙○○
                  戊○○
右當事人間請求清償借款事件，本院判決如左：
    主      文
被告應連帶給付原告新台幣伍佰零陸萬貳仟伍佰參拾玖元及美金貳拾柒萬肆仟壹佰參
拾捌元參角肆分，暨如附表所示之利息及違約金。
訴訟費用由被告連帶負擔。
    事      實
甲、原告方面：
一、聲明：如主文所示。
二、陳述：
    被告好時機股份有限公司（下稱好時機公司）邀同被告丁○○、己○○、庚○○
    、丙○○及戊○○為連帶保證人，於民國八十八年六月九日，分別出具保證書及
    約定書予原告，向原告申請借款、短期借款、票據副擔保，以本金新台幣三千萬
    元為限，及國外遠期信用狀，額度美金三十萬元，願負連帶清償責任。嗣好時機
    公司陸續向原告借款五筆，金額共計新台幣九百九十五萬元，約定按年息百分之
    八點八四計付利息，並於八十八年八月二十三日申請開發信用狀，約定按年息百
    分之八點七五計付利息，經原告開發一百八十天期遠期信用狀，國外押匯日八十
    八年八月二十五日，原告墊款金額美金十六萬九千八百元七角五分，到期日為八
    十九年二月二十一日；又於八十八年八月三十日再申請開發信用狀，經原告開發
    一百八十天期遠期信用狀，國外押匯日八十八年八月三十一日，原告墊款金額美
    金十四萬五千二百九十二元六角五分，到期日為八十九年二月二十七日。且均約
    定如未按期支付利息或到期不履行時，全部債務視為到期，並應分別按上述約定
    之利率計付遲延利息，其逾期清償在六個月以內者，另按上開利率百分之十，逾
    期超過六個月者，按上開利率百分之二十加計違約金。詎屆期未獲清償，依兩造
    之前開約定，全部債務視為到期，現尚欠如主文所示之本金、利息及違約金迄未
    清償，依法被告應負連帶償還責任，為此依消費借貸及連帶保證契約，提起本件
    訴訟。
三、證據：提出保證書、授信約定書、借款申請書、開發信用狀申請書、發票、匯票
    、進口單據到單通知書、應收票據週轉金借款契約、好時機公司變更登記事項卡
    各一件、撥款申請書五件、戶籍謄本四件為證。
乙、被告方面：
    被告均未於言詞辯論期日到場，亦未提出書狀作何聲明或陳述。
    理      由
一、按當事人得以合意定第一審管轄法院，民事訴訟法第二十四條定有明文。查被告
    丙○○及戊○○之住所雖不屬於本院土地管轄區內，惟兩造有合意以本院為第一
    審管轄法院，有原告提出之被告丙○○及戊○○出具之保證書在卷可稽，從而本
    院對被告丙○○及戊○○部分應有管轄權，合先敘明。
二、本件被告均經合法通知，未於言詞辯論期日到場，核無民事訴訟法第三百八十六
    條所列各款情形，爰依原告之聲請，由其一造辯論而為判決。
三、查原告主張被告好時機公司邀同被告丁○○、己○○、庚○○、丙○○及戊○○
    為連帶保證人，於八十八年六月九日，出具保證書及約定書，向原告申請借款、
    短期借款、票據副擔保，以本金新台幣三千萬元為限，及國外遠期信用狀，額度
    美金三十萬元。嗣好時機公司陸續向原告借款五筆，金額共計新台幣九百九十五
    萬元，約定按年息百分之八點八四計付利息，並於八十八年八月二十三日申請開
    發信用狀，約定按年息百分之八點七五計付利息，經原告先後墊款金額美金十六
    萬九千八百元七角五分，及美金十四萬五千二百九十二元六角五分。且均約定如
    未按期支付利息或到期不履行時，全部債務視為到期，並應分別按上述約定之利
    率計付遲延利息，其逾期清償在六個月以內者，另按上開利率百分之十，逾期超
    過六個月者，按上開利率百分之二十加計違約金。惟屆期未獲清償，現尚欠如主
    文所示之本金、利息及違約金迄未清償之事實，業據原告提出保證書、授信約定
    書、借款申請書、開發信用狀申請書、發票、匯票、進口單據到單通知書、應收
    票據週轉金借款契約、撥款申請書等件為證，核屬相符，而被告均經合法通知，
    既未到庭陳述，亦未提出書狀作何聲明或陳述以供本院審酌，依本院調查證據結
    果，堪信原告主張為真實。
四、按消費借貸契約，借用人應於約定期限內，返還與借用物種類、品質、數量相同
    之物；又遲延之債務，以支付金錢為標的者，債權人得請求依法定利率計算之遲
    延利息，但約定利率較高者，仍從其約定利率；再數人負同一債務，明示對於債
    權人各負全部給付之責任者，為連帶債務；連帶債務之債權人，得對於債務人之
    全體，同時請求全部之給付，且連帶債務未全部履行前，全體債務人仍負連帶責
    任，民法第四百七十八條前段、第二百三十三條第一項、第二百七十二條第一項
    、第二百七十三條分別定有明文。經查被告好時機公司積欠原告系爭各筆借款及
    信用狀代墊款，尚未逾被告所連帶保證之新台幣三千萬元及美金三十萬元之限額
    ，且被告好時機公司現尚有如主文所示之本金、利息及違約金，迄今均未清償，
    依兩造間之加速條款約定視為於各該借款及信用狀代墊款截息日之翌日到期，從
    而原告依消費借貸及連帶保證契約請求被告連帶給付如主文所示借款、利息及違
    約金，洵屬有據，應予准許。
五、至原告聲明請求就被告連帶給付美金部分按給付時原告牌告匯率折算新台幣給付
    之部分，係屬判決確定後，強制執行之問題，尚不得以之為訴訟請求之標的，本
    院無須就此部分為裁判，附此敘明。
據上論結，本件原告之訴為有理由，依民事訴訟法第三百八十五條第一項前段、第八
十五條第二項，判決如主文。
中      華      民      國    八十九    年      九      月      六      日
                              臺灣高雄地方法院民事第六庭
~B審判長法官  陳明富
~B法      官  張維君
~B法      官  林雯娟
右為正本係照原本作成。
如不服本判決，應於送達後廿日內，向本院提出上訴狀並表明上訴理由，如於本
判決宣示後送達前提起上訴者，應於判決送達後十日內補提上訴理由書（須附繕本）
。
中      華      民      國    八十九    年      九      月      六      日
~B法院書記官  洪烽崇
~F0
~T48
附  表：
┌─┬───────┬─────┬─────────┬───────────┐
│編│  金      額  │利      息│  利          率  │  違      約      金  │
│  │              │          │                  │                      │
│號│（新  台  幣）│起  算  日│                  │                      │
├─┼───────┼─────┼─────────┼───────────┤
│一│三十三萬一千六│自八十九年│年利率百分之八點八│自八十九年一月二十日起│
│  │百八十八元    │一月十九日│四                │至清償日止，逾期在六個│
│  │              │起至清償日│                  │月以內者，按上開利率百│
│  │              │止        │                  │分之十，逾期超過六個月│
│  │              │          │                  │者，按上開利率百分之二│
│  │              │          │                  │十計算之違約金。      │
├─┼───────┼─────┼─────────┼───────────┤
│二│五千八百五十一│自八十九年│年利率百分之八點八│自八十九年二月十六日起│
│  │元            │二月十五日│四                │至清償日止，逾期在六個│
│  │              │起至清償日│                  │月以內者，按上開利率百│
│  │              │止        │                  │分之十，逾期超過六個月│
│  │              │          │                  │者，按上開利率百分之二│
│  │              │          │                  │十計算之違約金。      │
├─┼───────┼─────┼─────────┼───────────┤
│三│一百八十五萬五│自八十九年│年利率百分之八點八│自八十九年二月二日起至│
│  │千元          │二月一日起│四                │清償日止，逾期在六個月│
│  │              │至清償日止│                  │以內者，按上開利率百分│
│  │              │          │                  │之十，逾期超過六個月者│
│  │              │          │                  │，按上開利率百分之二十│
│  │              │          │                  │計算之違約金。        │
├─┼───────┼─────┼─────────┼───────────┤
│四│一百萬元      │自八十九年│年利率百分之八點八│自八十九年一月二日起至│
│  │              │一月一日起│四                │清償日止，逾期在六個月│
│  │              │至清償日止│                  │以內者，按上開利率百分│
│  │              │          │                  │之十，逾期超過六個月者│
│  │              │          │                  │，按上開利率百分之二十│
│  │              │          │                  │計算之違約金。        │
├─┼───────┼─────┼─────────┼───────────┤
│五│一百八十七萬元│自八十八年│年利率百分之八點八│自八十九年十二月四日起│
│  │              │十二月三日│四                │至清償日止，逾期在六個│
│  │              │起至清償日│                  │月以內者，按上開利率百│
│  │              │至清償日止│                  │分之十，逾期超過六個月│
│  │              │          │                  │者，按上開利率百分之二│
│  │              │          │                  │十計算之違約金。      │
├─┼───────┼─────┼─────────┼───────────┤
│  │請  求  金  額│利      息│   利        率   │  違      約      金  │
│  │（美      金）│          │                  │                      │
├─┼───────┼─────┼─────────┼───────────┤
│  │二十七萬四千一│自八十九年│年利率百分之八點七│自八十九年二月二十三日│
│一│百三十八元三角│二月二十二│五                │起至清償日止，逾期在六│
│  │四分          │日起至清償│                  │個月以內者，按上開利率│
│  │              │日止      │                  │百分之十，逾期超過六個│
│  │              │          │                  │月者，按上開利率百分之│
│  │              │          │                  │二十計算之違約金。    │
└─┴───────┴─────┴─────────┴───────────┘


司法院資訊處製作；財團法人民間司法改革基金會備份。
